最高法院刑事判決　　　　　　一○○年度台上字第一七七二號
上　訴　人　台灣高等法院高雄分院檢察署檢察官
上　訴　人　
即　被　告　黃敏祥
上列上訴人等因被告違反槍砲彈藥刀械管制條例等罪案件，不服
台灣高等法院高雄分院中華民國一○○年一月二十五日第二審判
決（九十九年度上訴字第一八一九號，起訴案號：台灣屏東地方
法院檢察署九十九年度偵字第三０五三號），提起上訴，本院判
決如下：
    主  文
原判決關於持有可發射子彈具有殺傷力之槍枝（即原判決事實欄
一）部分撤銷，發回台灣高等法院高雄分院。
其他上訴駁回。
    理  由
一、撤銷發回〔即原判決事實欄一之持有可發射子彈具有殺傷力
之槍枝（下稱「持有槍、彈」）〕部分：
本件原判決撤銷第一審關於上訴人即被告黃敏祥（下稱被告）製
造可發射子彈具有殺傷力之槍枝部分之科刑判決，改判依想像競
合犯之規定，從一重論處被告未經許可，持有可發射子彈具有殺
傷力之槍枝罪刑〔即原判決事實欄一部分，係以一行為觸犯槍砲
彈藥刀械管制條例第八條第四項及第十二條第四項之罪。累犯，
處有期徒刑三年二月，併科罰金新台幣（下同）五萬元，罰金如
易服勞役，以一千元折算一日。並為相關從刑之宣告〕；固非無
見。
惟查：（一）原判決事實欄一記載：被告於民國九十九年二月農
曆過年前五日，在陳中和（已去世）家中，向潘瑞文（另經第一
審判決判處共同製造可發射子彈具有殺傷力之槍枝罪刑；潘瑞文
提起第二審上訴後，已撤回其第二審之上訴而確定）購買改造手
槍一支及子彈二十顆，經潘瑞文應允後，被告即分二次，先後交
付一萬五千元、一萬元，共計二萬五千元予潘瑞文等情（見原判
決正本第二頁）；係認定被告以二萬五千元之價金，向潘瑞文購
買改造手槍一支及子彈二十顆而單純持有之。然於理由欄援引證
人潘瑞文之證詞而稱：原判決附表編號之改造手槍一支，以及
編號、中具有殺傷力之子彈二十顆，係被告於九十九年二月
農曆過年前五日，在陳中和家中，央請潘瑞文製造，被告並分二
次，共計交付二萬五千元予潘瑞文，由潘瑞文至高雄市六合夜市
某玩具模型槍店購買玩具槍及子彈、底火等物，加以製造完成等
情（見原判決正本第五頁理由欄貳之一）；即又認被告係央請潘
瑞文製造槍、彈，並出資由潘瑞文購買原料而製造成如原判決附
表編號之改造手槍及編號、之子彈。對於被告究係向潘瑞
文購買槍、彈，或係出資委由潘瑞文製造槍、彈，原判決事實欄
之記載顯與理由欄之說明齟齬，有判決理由矛盾之違誤。（二）
原判決以被告僅國中畢業，未具製造槍枝知識，除出資外，並無
證據證明其曾參與潘瑞文之製造事務，不能認定被告與潘瑞文共
同製造槍、彈（見原判決正本第九頁理由欄貳之五）。但參與犯
罪構成要件行為之實行者，固為共同正犯；至於以自己共同犯罪
之意思，事先同謀，而由其中一部分人實行犯罪構成要件之行為
者，亦為共同正犯，對於全部行為所發生之結果，應同負責任，
此即學理所稱之「同謀共同正犯」。依卷內資料，證人潘瑞文於
第一審證稱：「（問：你知不知道手槍、子彈何處來？）槍、子
彈都是他（指被告，下同）拜託我作的。（問：是否記得黃敏祥
是在何時、何地拜託你作的？）他請陳中和打電話給我，我們約
在陳中和…家見面…他說他有槍被Ａ走，他想要去要回來，但怕
會有不利，所以想帶一支槍去，這樣比較安心。黃敏祥之前跟我
（係）國中的同學，所以我才答應他。…（問：黃敏祥拜託你作
幾支槍、幾顆子彈？）他拜託我作一支槍、二十顆子彈，他說要
多少錢，大家在（再）商量。我說大約要二萬五千元左右，他說
好。當天說好，但當天他身上沒有錢…隔天我自己打電話給也，
他說他一萬五千元已經先準備好，隔二天他叫我去拿一萬五千元
…後，隔天我去六合夜市模型玩具店買模型玩具槍及二十顆子彈
，之後因為錢不夠，他還問我有無買玩具槍回來，我說有買…過
年後，他再交一萬元給我，我再去買其他零件」等語（見第一審
卷第一三０頁）。倘潘瑞文上開證述內容無誤，則被告應係在潘
瑞文並無製造槍、彈犯意之前，表示願意出資委請潘瑞文製造槍
、彈，經潘瑞文同意後，始由潘瑞文持被告所交付之資金購買模
型玩具槍及零件以實行製造槍、彈行為。據此，被告是否係基於
製造槍、彈犯罪之意思而與潘瑞文同謀，並由被告負擔製造槍、
彈之成本，由潘瑞文實行製造槍、彈之犯罪構成要件行為，即非
無審酌之餘地。原判決對此未加論究釐清，逕認被告僅係向潘瑞
文購買而持有槍、彈，非與潘瑞文共同製造槍、彈，亦嫌速斷。
以上，或為檢察官上訴意旨所指摘，或為本院得依職權調查之事
項，應認原判決關於持有槍、彈部分有撤銷發回更審之原因。至
於被告就原判決關於持有槍、彈部分之上訴意旨，僅泛稱量刑過
重云云，固無可取；然原判決關於該部分既有上開違誤，就此而
言，亦應認被告對原判決關於持有槍、彈部分之上訴為有理由，
併予敘明。
二、駁回〔即原判決事實欄二之出借可發射子彈具有殺傷力之槍
枝（下稱「出借槍、彈」）〕部分：
按刑事訴訟法第三百七十七條規定：上訴於第三審法院，非以判
決違背法令為理由不得為之；是提起第三審上訴，應以原判決違
背法令為理由，係屬法定要件；如果上訴理由書狀並未依據卷內
訴訟資料具體指摘原判決不適用何種法則或如何適用不當，或所
指摘原判決違法情事顯與法律規定得為第三審上訴理由之違法情
形不相適合時，均應認其上訴為違背法律上之程式，予以駁回。
本件原判決維持第一審依想像競合犯之規定，從一重論處被告未
經許可，出借可發射子彈具有殺傷力之槍枝罪刑（即原判決事實
欄二部分，係以一行為觸犯槍砲彈藥刀械管制條例第八條第二項
及第十二條第二項之罪。累犯，處有期徒刑五年六月，併科罰金
十萬元，罰金如易服勞役，以一千元折算一日。並為相關從刑之
宣告）部分之判決，駁回被告就此部分在第二審之上訴，已詳敘
其調查證據之結果及證據取捨並認定事實之理由；所為論斷，均
有卷存證據資料可資覆按。從形式上觀察，原判決關於出借槍、
彈部分並無違背法令之情形。被告就出借槍、彈部分之上訴意旨
略稱：(一)原審並未調查及說明被告所出借之土造衝鋒槍、子彈與
陳政安為警逮捕時所扣得之土造衝鋒槍、子彈是否同一，有調查
未盡及判決理由不備之違誤。(二)原判決量刑過重等語。
惟查：原判決依憑被告之部分供述，證人陳政安、郭家銓（以上
二人均由檢察官另案處理）之證詞，卷附內政部警政署刑事警察
局九十九年三月九日刑鑑字第0990021891號槍彈鑑定書及扣案如
原判決附表編號之土造衝鋒槍一支、編號之子彈四十四顆等
各項證據資料，於理由欄詳敘認定被告有原判決事實欄二所載，
於九十九年一月間某日，將其未經許可而持有之如原判決附表編
號之土造衝鋒槍及編號之子彈出借予郭家銓等犯行之理由；
並敘明被告出借槍、彈之時間，應以陳政安所述為準之論斷理由
（見原判決正本第六至七頁理由欄貳之二）。經核原判決關於出
借槍、彈部分之採證認事並無違反經驗法則、論理法則，亦無任
意推定犯罪事實、違背證據法則、查證未盡、判決理由不備、理
由矛盾、不適用法則或適用法則不當之違誤。再刑之量定，乃法
律賦予法院自由裁量之事項，倘於科刑時，已以行為人之責任為
基礎，並斟酌刑法第五十七條所列各款事項，而未逾越法定刑度
，即難謂違法。原判決已敘明被告之出借槍、彈犯罪部分係累犯
，應依刑法第四十七條第一項規定加重其刑；並說明第一審判決
審酌被告之出借槍、彈行為對社會治安存有相當程度之潛在性危
險及被告之犯罪動機、目的、手段、所生損害暨犯罪後坦承犯行
等一切情狀，就此部分量處被告有期徒刑五年六月，併科罰金十
萬元，應屬適當之理由（見原判決正本第八至九頁理由欄貳之三
、四）。原判決對於被告之品行、犯罪動機、目的、手段、所生
損害及犯罪後之態度等刑法第五十七條所定科刑輕重應審酌之事
項已加以審酌，核無濫用量刑權限之情形。被告對出借槍、彈部
分之上訴意旨(二)，就原審量刑之適法職權行使為空泛之指摘，並
非第三審上訴之適法理由。另被告及其辯護人在原審準備程序並
未聲請調查證據；於原審審判期日，經審判長詢以「尚有何證據
請求調查？」時，復均答稱：「無」（見原審卷第八三頁、第九
八頁背面）。原審認本件出借槍、彈部分事證已明，未再就該部
分為無益之調查，尤無調查職責未盡之違法。被告對出借槍、彈
部分之上訴意旨(一)及其他上訴意旨所指各節，顯未依據卷內訴訟
資料具體指摘原判決關於此部分有何違背法令之情形，核與法律
規定得為第三審上訴理由之違法情形不相適合。應認被告就原判
決關於出借槍、彈部分之上訴違背法律上之程式，予以駁回。
據上論結，應依刑事訴訟法第三百九十五條前段、第三百九十七
條、第四百零一條，判決如主文
中    華    民    國  一○○  年    四    月   十四   日
                      最高法院刑事第五庭
                          審判長法官  林  永  茂  
                                法官  蘇  振  堂  
                                法官  林  立  華  
                                法官  蔡  國  在  
                                法官  陳  春  秋  
本件正本證明與原本無異
                                      書  記  官  
中    華    民    國  一○○  年    四    月   十五   日
                                                    M